【裁判字號】    96,訴,380
【裁判日期】    970222
【裁判案由】    強盜
【裁判全文】
臺灣士林地方法院刑事判決               96年度訴字第380號
公  訴  人  臺灣士林地方法院檢察署檢察官
被      告  乙○○
選任辯護人  趙元昊律師
            許瑞榮律師
            張玉希律師
被      告  丙○○
選任辯護人  財團法人法律扶助基金會  呂康德律師
上列被告因強盜案件，經檢察官提起公訴（95年度偵字第13984
號、第14315號），本院判決如下：
    主  文
乙○○意圖為自己不法之所有，結夥三人以上，以強暴至使不能
抗拒，而使他人交付其物，累犯，處有期徒刑拾壹年。
丙○○意圖為自己不法之所有，結夥三人以上，以強暴至使不能
抗拒，而使他人交付其物，處有期徒刑玖年。
    事  實
一、乙○○曾於民國84年間因懲治盜匪條例等案件，經臺灣臺中
    地方法院以84年少訴字第30號判決分別判處有期徒刑八年、
    一年五月及十月，並定其應執行刑為有期徒刑九年十月確定
    ，於88年7 月8 日假釋出監，迄於93年3 月22日縮刑期滿執
    行完畢，猶不知悔改，其於95年9 月6 日13時40分許，在臺
    北市大同區○○○路與南京西路口之圓環附近，因由不詳管
    道得悉甲○○將身懷鉅款行經該處，竟與丙○○及真實年籍
    不詳綽號「阿杉」之成年男子，共同基於意圖為自己不法所
    有之犯意聯絡，由乙○○駕駛不詳車號之自用小客車搭載丙○○及綽號「阿杉」之人至該處等候，迨見甲○○出現即推
    由綽號「阿杉」之人下車佯以其老闆要與之見面為由而將之
    帶往車旁，迨甲○○走近車旁之際，以由綽號「阿杉」之人
    自車外強行將之推向車內，同時由丙○○於車上強拉入內之
    強暴方式強令甲○○上車，並由丙○○及綽號「阿杉」之人
    分別坐於甲○○身旁，旋由乙○○駕車離去，嗣於車行期間
    乃喝令甲○○交付其身上所有物品，至使甲○○因心生畏怖
    不能抗拒，而交付其所攜帶之斜背皮包（內有現金新臺幣
    120 萬元、NOKIA 廠牌行動電話、身分證、健保卡、駕駛執
    照、行車執照及鑰匙等物），迨於同日14時30分許，行經臺
    北縣蘆洲市○○路附近之堤防，始令甲○○下車即離去，得
    手後遂將上開現金朋分花用，並將其餘物品丟棄，計由乙○○及丙○○各分得新臺幣（下同）50萬元及23萬元，餘款交
    由綽號「阿杉」之人取得。嗣於95年9 月7 日6 時許，始由
    甲○○報警處理，經警接獲線報而於95年11月2 日19時許循
    線查獲乙○○及丙○○二人。
二、案經甲○○訴由臺北市政府警察局刑事警察大隊移送臺灣士
    林地方法院檢察署檢察官偵查起訴。
    理  由
一、按被告以外之人於審判外之言詞或書面陳述，除有刑事訴訟
    法第159 條之1 至第159 條之4 所規定之情形外，不得作為
    證據；又被告以外之人於審判外之陳述，雖不符同法第159
    條之1 至第159 條之4 之規定，而經當事人於審判程序同意
    作為證據，法院審酌該言詞陳述或書面陳述作成時之情況，
    認為適當者，亦得為證據；又當事人、代理人或辯護人於法
    院調查證據時，知有第159 條第1 項不得為證據之情形，而
    未於言詞辯論終結前聲明異議者，視為有前項之同意，刑事
    訴訟法第159 條第1 項、第159 條之1 、第159 條之2 、第
    159條之3、第159條之4及第159條之5分別定有明文。查：(一)
    本判決所引用除告訴人甲○○於警詢中之陳述，業經被告乙○○之選任辯護人於本院審理中否定其證據能力，其餘各該
    被告以外之人所為審判外之陳述以及其他書面陳述，雖屬傳
    聞證據，惟當事人及辯護人於本院準備程序及審判期日中均
    表示無意見而不予爭執，且迄至言詞辯論終結前亦未再聲明
    異議，本院審酌上開證據資料製作時之情況，尚無違法不當
    之瑕疵，亦認為以之作為證據應屬適當，依刑事訴訟法第15
    9 條之5 規定，認前揭證據資料均有證據能力；(二)告訴人甲○○於警詢中所為之證言，均係被告以外之人於審判外之言
    詞或書面陳述，依刑事訴訴法第159 條第1 項之規定，除符
    合同法第159 條之1 至第159 條之4 之規定外，原則上並無
    證據能力，而依告訴人甲○○於警詢中所為之證言觀之，其
    中就證明犯罪事實存否之必要事項，核與本院審理中所為之
    證言大致相符，且依卷內現存事證，亦無從認定具有較可信
    之特別情況，自難認上開警詢中之陳述有刑事訴訟法第15 9
    條之1 至第159 條之4 所規定之情形，而應認均無證據能力
    ，合先敘明。
二、訊據被告乙○○及丙○○固不否認於前揭時地確曾偕同綽號
    「阿杉」之人要求告訴人甲○○上車，並將告訴人甲○○所
    攜帶之120 萬元朋分花用等事實，然均矢口否認有何公訴意
    旨所稱之強盜犯行，並辯稱：渠等係受綽號「阿龍」之成年
    男子代為催討債務，當日係誤認告訴人甲○○為受託討債對
    象即綽號「阿明」之人，而告訴人甲○○所攜之斜背皮包，
    係因下車之際忘記取走而留在車內，渠等於事後無法歸還而
    將之朋分花用云云。經查：
（一）被告乙○○及丙○○於前揭時地以上開方式強行命告訴人
      甲○○上車並於車內強取財物等事實，業據告訴人甲○○
      於偵查及本院審理中結證在卷，而被告丙○○於本院96年
      10月30日審理中亦結證稱：「（問：阿杉如何把那個人請
      上車？）跟他說老闆要找他，我看到一前一後，阿杉開門
      ，甲○○先上車，阿杉坐甲○○右邊，（後改稱）阿杉及
      甲○○是併行，還有講話，但我沒有聽到他們講話內容。
      」、「（問：為何阿杉不坐在前座？）因為甲○○看到車
      內不認識的人有遲疑，阿杉就把他推進來所以就坐在右後
      座。」、「（問：他們一上車，是否乙○○就將車子開走
      ？）是。」等語，徵諸被告乙○○及丙○○於偵審中均自
      承事前並不認識告訴人甲○○等情，是告訴人甲○○當無
      任由陌生人駕車搭載其離去之理，足見被告乙○○及丙○○於上開時地確曾對告訴人甲○○為不法之腕力以強令上
      車而剝奪行動自由之強暴行為無訛。
（二）被告乙○○及丙○○於偵審中均供稱：當日誤認告訴人甲○○為綽號「阿龍」之成年男子所委託討債對象即綽號「
      阿明」之人而令其上車云云，而告訴人甲○○於本院96年
      8 月15日審理中雖證稱：「（問：被告二人或其他另一位
      同夥有無問你或叫你阿明？）有。」等語，然其同日審理
      中亦證稱：「（問：這三個人在車上除了問你是否是阿明
      外有無問你什麼？）只有問我個人資料，沒有問我有無欠
      錢的事。」等語，徵諸被告乙○○於同日審理中結證稱：
      「（問：在車上是否都沒有提到債款的事情？）是，還來
      不及講就發現他身分不符。」、「（問：你們當時在車上
      有無提到抓錯人了？）沒有講，只是心裡是這樣想。」等
      語，是自難僅以告訴人甲○○所為上開證言據為有利被告
      乙○○及丙○○之認定。
（三）又被告乙○○於警詢中供稱：「（問：當時阿龍叫你前往
      討債時，有無交付你借據、本票或其他資料？）都沒有。
      」等語，並於本院96年6 月4 日準備程序中供稱：「…當
      時去載甲○○時身上有帶本票，但沒有拿出來給甲○○看
      ，本票現在一本在家裡，本票上面都沒有簽名。」等語，
      另於本院96年8 月15日審理中亦結證稱：「（問：阿龍叫
      你們討債時有無說好給報酬？）討回來會分給我們，但沒
      有很確定金額。」等語，是被告乙○○及丙○○於綽號「
      阿龍」之人尚未交付任何債權憑證亦未談妥報酬之際即代
      為催討債務，顯不符常情；況被告乙○○於本院96年8 月
      15 日 審理中亦結證稱：「（問：既然是阿明欠阿龍錢，
      為何阿龍不與你們一起去討債？）因為他可能懶得去討債
      ，他知道對方住在附近。」等語，復於本院97年1 月22日
      審理中供稱：「（問：你如果討到賭債，要如何與阿龍聯
      絡？）我們都常在一個地方出沒，如果有遇到就遇到，能
      幫忙就幫忙。他可能跟很多人說要討債，可能有麻煩很多
      人要去討。」等語，參以被告乙○○迄今均未提出相關債
      務之文件，且於偵審中均未能提供綽號「阿龍」之人之真
      實年籍及聯絡方式以供傳喚等情，足見被告乙○○及丙○○所稱當日係受綽號「阿龍」之人委託討債乙節，顯不足
      採信。
（四）又被告乙○○於本院96年10月30日審理中供稱：「（問：
      阿龍告訴你去討債時，說要去找誰討債？）用口頭說阿明
      ，我不認識阿明，他說有時候中午阿明會在臺北圓環出現
      可能住那裡，有可能在那裡上班，瘦瘦的、有時候背包包
      、長頭髮、比我矮一點，我174 公分。」等語，並於本院
      97年1 月22日審理中供稱：「（問：他有無形容阿明之特
      徵？）有大致說一下，說他瘦瘦的，頭髮長長的，約160
      至170 公分高，年紀約二十多歲到三十歲，阿明是台中人
      。」等語，徵諸被告丙○○於本院96年10月30日審理中供
      稱：「（問：乙○○與阿杉有無提到阿明的真名？）沒有
      。」等語，而本件行為時地係位處正午時分之交通要地，
      是被告乙○○及丙○○僅以該等特徵即為上開強暴行為，
      自有違常理，足見渠等顯非係為向綽號「阿明」之人催討
      債務而至該處等候；參以被告乙○○於本院96年10月30
      日審理中供稱：「（問：你何時跟阿杉講這件事？）阿龍
      跟我提這件事很久了，我想說去也不知道能不能找到人，
      我找阿杉及丙○○同去之前，有自己去過幾次，沒有看到
      類似這樣的人。」等語，顯見渠等當日所為應非臨時起意
      ，是被告乙○○及丙○○應於事前即謀議以告訴人甲○○
      為其行為對象。
（五）又被告丙○○於本院96年10月30日審理中供稱係由綽號「
      阿杉」之人要求告訴人甲○○取下所攜帶之斜背皮包等語
      ，復於本院96年8 月15日審理中結證稱：「（問：是先叫
      甲○○把包包放在腳踏墊上還是先檢查他的證件？）先叫
      他放包包在腳踏墊上。」等語，而被告乙○○、丙○○及
      綽號「阿杉」之人均不知綽號「阿明」之人真實姓名，顯
      見渠等要求告訴人甲○○取下該皮包並非出於查核身分之
      意；況告訴人甲○○與被告乙○○、丙○○及綽號「阿杉
      」之人素不相識，則被告乙○○、丙○○及綽號「阿杉」
      之人當無率爾以告訴人甲○○為其目標而罹刑典，觀諸被
      告乙○○、丙○○及綽號「阿杉」之人自告訴人甲○○之
      斜背皮包內取得現金120 萬元並予以朋分花用等情，足見
      渠等自始即由不詳管道得悉告訴人甲○○將於當日身懷鉅
      款行經上開處所之情事；參以告訴人甲○○於本院96年8
      月15日審理中證稱當日所攜款項係他人委託代為送交等語
      ，則告訴人甲○○自無無端交付上開款項之理，足見被告
      乙○○、丙○○及綽號「阿杉」之人確係以前開強暴行為
      而使告訴人甲○○交付上開財物，渠等所為自難謂無不法
      所有之意圖。又被告乙○○、丙○○及綽號「阿杉」之人
      出於不法所有之意思，事前謀議以告訴人甲○○為行為對
      象，並對告訴人甲○○分別施以不法之腕力強令上車進而
      剝奪行動自由以取得財物，復將所得財物朋分花用，渠等
      所為亦難謂無犯意聯絡及行為分擔。
    綜上所述，被告乙○○及丙○○上開所辯，要屬事後卸責之
    詞，均不足採信。本件事證明確，渠等犯行均堪以認定，應
    予依法論科。
三、按強盜罪以強暴、脅迫等方法，致使不能抗拒為構成要件之
    一，當然含有妨害被害人自由之性質，故犯強盜罪而有妨害
    被害人之自由時，是否另論以妨害自由罪名，應就行為人之
    全部犯罪行為實施過程加以觀察。倘妨害自由行為時，強盜
    行為尚未著手實施，可依其情形認為妨害自由、強盜犯罪間
    具有方法結果之牽連關係；若強盜犯行業已著手實施，則所
    為強暴、脅迫等非法方法剝奪被害人行動自由行為，應包括
    在強盜行為之內，無另行成立刑法第302 條第1 項之妨害自
    由罪之餘地，最高法院92年度臺上字第2184號判決要旨可資
    參照。核被告乙○○、丙○○及綽號「阿杉」之人係以強暴
    之方式剝奪告訴人甲○○行動自由致使告訴人甲○○不能抗
    拒而交付財物，是其二人上開所為，均係犯強盜罪而有刑法
    第321 條第1 項第4 款之結夥三人以上之情形，應論以同法
    第330 條第1 項之加重強盜罪。又渠等與綽號「阿杉」之人
    間就上開加重強盜之犯行，有犯意聯絡及行為分擔，均為共
    同正犯。又被告乙○○曾於84年間因懲治盜匪條例等案件，
    經臺灣臺中地方法院以84年少訴字第30號判決分別判處有期
    徒刑八年、一年五月及十月，並定其應執行刑為有期徒刑九
    年十月確定，於88年7 月8 日假釋出監，迄於93年3 月22日
    縮刑期滿執行完畢，此有臺灣高等法院被告前案紀錄表一份
    附卷可參，其前曾受有期徒刑之執行完畢，於五年以內故意
    再犯本件最重本刑為有期徒刑以上之罪，為累犯，應依刑法
    第47條第1 項之規定加重其刑。爰審酌被告乙○○及丙○○
    正值壯年，不思上進，與綽號「阿杉」之人共謀強取他人財
    物，對於社會秩序及人民生活安全危害甚鉅，復於犯後猶狡
    詞卸責，及其二人之品行、犯罪動機、目的、手段、生活狀
    況、智識程序、犯罪所得之利益、犯罪所生之損害等一切情
    狀，分別量處如主文所示之刑。又被告乙○○及丙○○所為
    本件加重強盜犯行，犯罪時間雖係在96年4 月24日以前，然
    所宣告刑逾有期徒刑一年六月，自無中華民國96年罪犯減刑
    條例適用之餘地，附此敘明。
據上論斷，應依刑事訴訟法第299 條第1 項前段，刑法第28條、
第330 條第1 項、第321 條第1 項第4 款、第47條第1 項，判決
如主文。
本案經檢察官張紜瑋到庭執行職務。
中    華    民    國    97    年    2    月    22    日
                  刑事第五庭審判長法  官   李育仁
                                  法  官   黃潔茹
                                  法  官   黃雅君
以上正本證明與原本無異。
如不服本判決，應於收受送達後10日內，向本院提出上訴書狀，
其未敘述上訴之理由者並得於提起上訴後20日內向本院補提理由
書（均須按他造當事人之人數附繕本）。
                                  書記官   簡湘雲
中    華    民    國    97    年    2     月    22   日
附錄本案論罪科刑法條
刑法第330條第1項、第321 條第1 項第4 款
中華民國刑法第330條
犯強盜罪而有第 321 條第 1 項各款情形之一者，處 7 年以上有
期徒刑。
中華民國刑法第321條
犯竊盜罪而有左列情形之一者，處 6 月以上、 5 年以下有期徒
刑：
四  結夥三人以上而犯之者。


司法院資訊處製作；財團法人民間司法改革基金會備份。
